臺灣嘉義地方法院民事判決　九十年度訴字第九○一號
　　原　　　告　嘉義市立志航國民小學
　　法定代理人　甲○○
　　被　　　告　乙○○○
　　被　　　告　丙○○
右當事人間拆屋還地事件，本院判決如左：
    主    文
被告乙○○○應將坐落嘉義市○路○段五九零之二四號地號土地上，如附圖所示Ａ部
分面積捌拾肆平方公尺之木造平房及坐落在嘉義市○路○段六零零之四號地號土地上
，如附圖所示Ｃ部分面積肆拾壹平方公尺之木造平房拆除，並將土地交還與原告。
被告丙○○應將坐落嘉義市○路○段五九零之二四號地號土地上，如附圖所示Ｂ部分
面積參拾捌平方公尺之木造平房拆除，並將土地交還與原告。
訴訟費用由被告乙○○○負擔四分之三，餘由被告丙○○負擔。
本判決第一項於原告以新台幣陸拾萬元為被告乙○○○供擔保後，本判決第二項於原
告以新台幣貳拾萬元為被告丙○○供擔保後，得假執行。
    事    實
甲、原告方面：
一、聲明：如主文第一項所示，及願供擔保為條件之聲請假執行宣告。
二、陳述：坐落在嘉義市○路○段五九零之二四號地號土地（下簡稱系爭段五九零之
    二四號土地）、坐落在嘉義市○路○段六零零之四號地號土地（下簡稱系爭段六
    零零之四號土地）均為嘉義市所有，現由原告管理中，被告乙○○○、丙○○均
    無法律上之權源而占用上開土地如附圖所示：乙○○○占用Ａ（面積八十四平方
    公尺）、Ｃ（面積四十一平方公尺）部分，丙○○占用Ｂ（面積三十八平方公尺
    ）部分搭建木造平房，爰依據民法第七百六十七條之規定起訴請求被告拆除房屋
    返還系爭土地。
三、證據：提出系爭段五九零之二四號、六零零之四號土地登記謄本為證，並聲請至
    系爭土地現場測量被告占用實際面積並繪製複丈成果圖。
乙、被告二人方面：
一、聲明：駁回原告之訴與假執行之聲請。
二、陳述：其等自四十二年間就居住在系爭土地上，原告學校係在其後才設立的，該
    地原係空軍子弟學校，因此被告之占有係有權占有，原告無權請求。
    理　　由
一、本件原告主張坐落系爭段五九零之二四號地號土地、六零零之四號土地均為嘉義
    市所有，現由原告管理中，被告乙○○○、丙○○均無法律上之權源而占用上開
    土地如附圖所示：乙○○○占用Ａ、Ｃ部分，丙○○占用Ｂ部分搭建木造平房，
    爰依據民法第七百六十七條之規定起訴請求被告拆除房屋返還系爭土地等語；被
    告二人則以：其等自四十二年間就居住在系爭土地上，原告學校係在其後才設立
    的，原係空軍子弟學校，因此被告之占有係有權占有，原告無權請求等語，資為
    抗辯。
二、按訴狀送達後，原告不得將原訴變更或追加他訴，但請求之基礎事實同一者，或
    其追加不甚礙被告之防禦及訴訟之終結者，不在此限，民事訴訟法第二百五十五
    條第一項第二款、第七款定有明文。原告於起訴時，關於對被告乙○○○起訴之
    部分，原僅起訴請求被告乙○○○就系爭段五九零之二四號土地上如附圖所示Ａ
    部分房屋拆除並返還土地，嗣本於同一占有原因基礎事實之法律關係，追加被告
    乙○○○所同時占用之原告所有坐落系爭段六零零之四號土地上如附圖所示Ｃ部
    分房屋拆除並返還土地，原告追加之訴與原訴之基礎事實均係同一之無權占用行
    為事實，其所為訴之追加，並無礙被告乙○○○於本件訴訟之防禦與本案訴訟之
    終結，應予准許，合先敘明。
三、原告所主張系爭段第五九零之二四號、第六零零之四號土地為原告所有，且如附
    圖所示Ａ、Ｃ部分現正由被告乙○○○所占用中、Ｂ部分現正由被告丙○○所占
    用中，已據其提出與所述相符系爭段第五九零之二四號、第六零零之四號土地謄
    本地為證，並經本院會同嘉義市地政事務所至現場會勘製圖如附圖所示，亦為被
    告所不爭執；被告雖以其等係有權占用云云置辯，然依其等所陳，然亦無法證明
    其有何法律上之正當權源，而被告亦為舉出任何證據證明所陳為實在，其等所辯
    ，不足採信。
四、按所有人對於無權占有或侵奪其所有物者，得請求返還之；對於妨害其所有權者
    ，得請求除去之；有妨害其所有權之虞者，得請求防止之；民法第七百六十七條
    定有明文。本件原告為系爭土地所有人，被告無法律上之正當權源占用系爭土地
    ，原告本於所有人之地位請求被告乙○○○拆除系爭段五九零之二十四號土地、
    系爭段六零零之四號土地如附圖所示Ａ、Ｃ部分房屋並返還土地、請求被告丙○
    ○拆除系爭段六零零之四號土地上如附圖所示Ｂ部分房屋並返還土地，洵屬有據
    ，應予准許。
五、原告陳明願供擔保，聲請宣告假執行，核無不合，爰酌定相當擔保金額予以准許
    。
六、據上論結，原告之訴為有理由，依民事訴訟法第七十八條、第八十五條第一項但
    書、第三百九十條第二項判決如主文。
中　　　華　　　民　　　國　　九十一　　年　　　三　　　月　　 十五　　 日
~B臺灣嘉義地方法院民事第一庭
~B　　法　官　黃國益
右為正本係照原本作成
如對本判決上訴須於判決送達後廿日內向本院提出上訴狀
中　　　華　　　民　　　國　　九十一　　年　　　三　　　月　　 十八　　 日
~B　　書記官　侯學義
